【裁判字號】    89,易,4945
【裁判日期】    891215
【裁判案由】    電子遊戲場業管理條例
【裁判全文】
臺灣高雄地方法院刑事判決                        八十九年度易字第四九四五號
    公  訴  人  臺灣高雄地方法院檢察署檢察官
    被      告  甲○○
右列被告因違反電子遊戲場業管理條例案件，經檢察官提起公訴（八十九年度偵字第
一六七五六號），本院判決如左：
    主  文
甲○○無罪。
    理  由
一、公訴意旨略以：被告甲○○違反電子遊戲場業管理條例規定，於民國八十九年七
    月十日起，未經依法登記，即在高雄市三民區○○○路一三四號三鳳宮廣場旁，
    經營電子遊戲場業務，嗣於八十九年七月十二日下午八時四十分許，在上址為警
    查獲；因認被告涉有違反電子遊戲場業管理條例第十五條未經登記不得經營電子
    遊戲場之規定，應依同法第二十二條論科等語。
二、公訴人認被告程勁龍涉犯右開犯罪，係以右揭事實，業據被告自白上情不諱，且
    有高雄市政府警察局三民第一分局營業場所檢查紀錄一張附卷可憑，被告之自白
    與事實相符等情，以為論據；訊據被告甲○○固不否認本件經警於高雄市三鳳宮
    廣場所查扣之三台「動物柏奇樂」電動玩具為其所有，惟辯稱：當時並未插電，
    也未開始營業，當時因伊家中太小，沒有地方擺放，所以將該三台電動玩具置於
    該處，經警查獲時會有插電可能是附近的人自己插電的等語。
三、按犯罪事實應依證據認定之，無證據不得推定其犯罪事實；又不能證明被告犯罪
    ，應諭知無罪之判決。刑事訴訟法第一百五十四條及第三百零一條分別定有明文
    。又按刑事訴訟法上所謂認定犯罪事實之證據，係指足以認定被告確有犯罪行為
    之積極證據而言，如未能發現相當證據或證據不足以證明，自不能以推測或擬制
    之方法，以為裁判基礎，最高法院二十九年上字第三一０五號及四十年台上字第
    八十六號分別著有判例；而認定不利於被告之事實，須依積極證據，苟積極證據
    不足為不利被告之認定時，即應為有利於被告之認定，更不必有何有利之證據，
    亦有最高法院三十年上字第八一六號判例可資參照。
四、經查：
（一）被告雖辯稱上開伊所有之三台「動物柏奇樂」電動玩具並未插電營業，然該三
      台被告所有之電動玩具經警查獲時，均有插電營業，此有有高雄市警察局三民
      第一分局營業場所檢查紀錄一份在卷可稽，被告亦於該營業場所檢查紀錄上加
      以簽名；況被告於警訊時已自承：該電動玩具每次最少投十元，有十分，押自
      己最喜愛的動物圖案，每押一次一分，如押中可得數倍之積分，可打玩到分數
      沒有為止等語，被告對該三台電動玩具之打玩方式十分熟悉，顯見被告應確有
      擺設該三台電動玩具於該處供不特定人打玩之事實，則被告辯稱並未營業，亦
      未插電，僅係單純擺放於該處，可能係附近之人自行插電打玩云云，自不可採
      信。
（二）然按，電子遊戲場業管理條例所稱之電子遊戲場業，指設置電子遊戲機供不特
      定人益智娛樂之營利事業，該條例第三條定有明文。而該條例第十條第一項亦
      規定，經營電子遊戲場業，應依公司法或商業登記法辦理公司或商業登記；而
      依商業登記法第四條第一項第四款及商業登記法施行細則第三條之規定，若係
      小規模商業，即每月銷售額未達營業稅課徵起點者，可免予依商業登記法辦理
      登記；再者，電子遊戲場業管理條例第八條同時對電子遊戲場業其營業場場所
      位置之規範及限制、建築物之構造、設備及場所之消防設備詳予規定，第九條
      第二項並規定「建築基地」境界線之直線測量，第十三條復規定經營電子遊戲
      場業應投保公共意外責任險等之規定。綜觀上揭條文之規定，電子遊戲場業管
      理條例雖未明文就電子遊戲場業作規模上之限制，然該條例所規定之「電子遊
      戲場業」應指「專營或主要營業為設置電子遊戲機供不特定人益智娛樂之營利
      事業，並具相當規模」者而言；故若係小規模商業擺設電子遊戲機，擺設電子
      遊戲機非其主要營業，即顯然不屬於同條例所稱之電子遊戲場業。
（三）況且，電子遊戲場管理條例第十六條規定：「非電子遊戲場業之其他營利事業
      ，不得就其營業場所，供他人設置電子遊戲機營業」，違反者，應依同條例第
      二十八條科以行政罰鍰；然非電子遊戲場業之其他營利事業，於原本所營之事
      業外，自行擺設若干電子遊戲機者，與非電子遊戲場業之其他營利事業，提供
      場所供他人設置電子遊戲機營業，對於電子遊戲場業之管理秩序侵害之程度，
      並無二致，若認前者即應以行為人違反該條例第十五條之規定，而以同條例第
      二十二條科以刑罰，顯有失衡之情形而有違罪刑相當性原則，益徵電子遊戲場
      業管理條例第十五條之規範對象，應係指專營或主要營業為設置電子遊戲機供
      不特定人益智娛樂之營利事業，並具相當規模者而言。
五、綜上所述，被告雖確曾自八十九年七月十日起，在高雄市三民區○○○路一三四
    號三鳳宮廣場旁，擺設三台電子遊戲機具，並均有插電，供至該處之不特定人士
    投幣打玩，然因被告並非專營或主要營業為設置電子遊戲機供不特定人益智娛樂
    之營利事業，並具相當規模，顯非經營電子遊戲場業，應不屬電子遊戲場業管理
    條例第十五條之規範對象，縱其未辦理登記許可即行擺設，仍難論以該條例第十
    五條之罪責。公訴人所舉之證據尚無法證明被告犯罪。此外，復查無其他積極證
    據足認被告有公訴人所指之犯行存在，不能證明被告犯罪，依法應為無罪之諭知
    。
據上論斷，應依刑事訴訟法第三百零一條第一項，判決如主文。
本案經檢察官高大方到庭執行職務。
中    華    民    國    八十九    年      十二    月      十五        日
                                  臺灣高雄地方法院刑事第六庭
                                              法  官 李怡諄
右正本證明與原本無異。
如不服本判決，應於判決送達後十日內，向本院提出上訴狀。
                                              書記官 龔  能
中    華    民    國    八十九    年      十二    月      十五        日


司法院資訊處製作；財團法人民間司法改革基金會備份。
